【裁判字號】    97,審交訴,16
【裁判日期】    970516
【裁判案由】    業務過失致死等
【裁判全文】
臺灣桃園地方法院刑事判決            97年度審交訴字第16號
公  訴  人  臺灣桃園地方法院檢察署檢察官
被      告  甲○○
上列被告因業務過失致死等案件，經檢察官提起公訴（96年度偵
字第23308、25138號），被告於本院準備程序進行中，就被訴事
實為有罪之陳述，經告知簡式審判程序意旨，並聽取當事人之意
見後，本院合議庭裁定依簡式審判程序審理，茲判決如下：
    主  文
甲○○服用酒類，不能安全駕駛動力交通工具而駕駛，處有期徒
刑貳月；又因過失致人於死，處有期徒刑壹年貳月；又駕駛動力
交通工具肇事，致人死亡而逃逸，處有期徒刑捌月；應執行有期
徒刑貳年。
    事  實
一、甲○○於民國96年9 月13日下午5 時許，在設於桃園縣平鎮
    市○○路上之鈺松交通股份有限公司內飲用啤酒後，已達不
    能安全駕駛動力交通工具之酒醉狀態，應注意不得駕車，竟
    在飲酒結束後，自上開處所駕駛車牌號碼JE-3595 號自用小
    客車返家，同日晚間7 時30分許，行經平鎮市○○路與產業
    道路交岔路口前，本應注意車輛行駛時，駕駛人應注意車前
    狀況，並隨時採取必要之安全措施，而依當時天候晴、夜間
    有照明、路面乾燥、無缺陷、無障礙物及視距良好等情，並
    無不能注意之情事，因酒後辯識、注意及反應能力受影響，
    而疏未注意狀路前狀況，致其所駕駛之自用小客車撞及行走
    於右前側之行人黃戴招妹，使其受有頭部外傷併頭皮撕裂傷
    0.5 公分、顱內出血及右脛腓骨閉鎖性骨折等傷害；詎甲○
    ○肇事後，明知其駕駛動力交通工具肇事，已致人受傷，竟
    基於肇事逃逸之犯意，未下車察看及採取救護或其他必要措
    施，反而逕行駕車逃離現場；嗣經警接獲報案，乃循線將其
    查獲到案，並於同日晚間9 時39分許，測得其呼氣酒精濃度
    高達每公升0.75毫克；而黃戴招妹經送醫後，則於同年月16
    日凌晨2 時20分許，因中樞神經性併外傷性休克不治死亡。
二、案經黃戴招妹之夫乙○○告訴及桃園縣政府警察局平鎮分局
    報請臺灣桃園地方法院檢察署檢察官相驗後偵查起訴。
    理  由
一、上揭犯罪事實，業據被告甲○○於本院審理時坦承不諱，核
    與證人黃姣姣於警詢、偵查中及證人蔡志衡於警詢中證述被
    害人黃戴招妹遭車牌號碼JE-3595 號自用小客車撞擊後，駕
    車被告未下車查看且逃逸之情節相符，並有道路交通事故現
    場圖、道路交通事故調查報告表(一)、(二)、桃園縣政府警察局
    道路交通事故當事人酒精測定紀錄表、舉發違反道路交通管
    理事件通知單、刑法第185 條之3 案件觀察紀錄表、桃園縣
    政府警察局汽車駕駛人酒後生理協調平衡檢測紀錄卡各1 紙
    在卷可稽，復有現場及車輛撞擊部位照片8 張附卷足參。被
    害人黃戴招妹係因本件車禍受有頭部外傷併頭皮撕裂傷0.5
    公分、顱內出血、右脛腓骨閉鎖性骨折肋骨閉鎖性骨折等傷
    害而死亡，亦有卷附壢新醫院96年9 月14日診斷證明書1 紙
    在卷足憑，並經臺灣桃園地方法院檢察署檢察官督同檢驗員
    相驗屬實，製有勘驗筆錄、相驗屍體證明書、檢驗報告書等
    存卷可考。又按當人飲酒後，若以呼氣酒精濃度測試器測得
    之呼氣濃度達到每公升0.5 毫克時，反應較慢，感覺減低，
    將影響駕駛；達到每公升0.75毫克時，思考與個性行為均會
    改變；達到每公升1.0 毫克時，步態不穩，噁心嘔吐，精神
    混惑不清晰；達到每公升1.5 毫克時，說話不清楚，感覺喪
    失，視力模糊；達到每公升2.0 毫克時，體溫與血糖均降低
    ，肌肉控制差，甚至會導致癲癇發作；達到每公升3.5 毫克
    時，則已經神智不清，反射減低，甚至呼吸抑制等情，業據
    行政院國軍退除役官兵輔導委員會臺北榮民總醫院以88 年8
    月5 日（88）北總內字第26868 號函示明確。查被告經員警
    檢測其呼氣酒精濃度結果，竟高達每公升0.75毫克，依照前
    開說明，應認已達不能安全駕駛動力交通工具之酒醉程度。
    次按飲酒後其吐氣所含酒精成分超過每公升0.25毫克以上者
    ，不得駕車；汽車（含機車）行駛時，駕駛人應注意車前狀
    況，並隨時採取必要之安全措施，道路交通安全規則第94條
    第3 項、第114 條第2 款分別定有明文。被告既為汽車駕駛
    人，自應遵守上開規定，而肇事當時狀況天候晴、夜間有照
    明、視距良好無障礙物等一切客觀情況下，並無不能注意之
    情形，竟於酒後酒精濃度超過標準，仍駕駛上開自用小客車
    ，因疏未注意車前狀況而肇禍，自應負過失責任，且被告之
    過失行為與被害人黃戴招妹之死亡間，顯有相當因果關係，
    被告之過失致死犯行堪予認定。再者，被告於案發當時已知
    道有撞到東西，亦據被告於偵查時供述明確，且依卷附照片
    所示，被告所駕駛之上開自小客車於肇事後僅前擋玻璃處有
    撞擊之裂痕，而於案發當時被害人黃戴招妹既遭被告駕駛之
    上開自小客車撞擊，則該處裂痕應係撞擊被害人黃戴招妹所
    致，該處既在被告眼前且人之身軀亦非難辨，足認被告於案
    發時已知撞到人肇事，而被告於肇事後即駕車離去，棄已受
    傷倒地之被害人黃戴招妹於不顧，其主觀上有肇事逃逸之故
    意甚明，故其駕駛動力交通工具肇事致人受傷而逃逸之犯行
    亦堪認定。綜上所述，足徵被告之自白與事實相符，可以採
    信。至被告於本院審理時一度諉稱: 不知撞到人云云，要屬
    推諉之詞，洵無足取。本案事證至為明確，被告犯行，堪予
    認定，自應依法論科。
二、查刑法第185條之3之規定業經修正，於97年1月2日公布，97
    年1月4日生效施行。修正前刑法第185條之3規定：「服用毒
    品、麻醉藥品、酒類或其他相類之物，不能安全駕駛動力交
    通工具而駕駛者，處一年以下有期徒刑、拘役或三萬元以下
    罰金。」；修正後刑法第185條之3規定：「服用毒品、麻醉
    藥品、酒類或其他相類之物，不能安全駕駛動力交通工具而
    駕駛者，處一年以下有期徒刑、拘役或科或併科十五萬元以
    下罰金。」，即刑法第185條之3之罰金刑由修正前之科新臺
    幣3萬元以下罰金，並依刑法施行法第1條之1第2項但書提高
    3倍即科新臺幣9萬元以下罰金，修正為科或併科新臺幣15萬
    元以下罰金。本件被告行為後法律有變更，比較行為時法與
    裁判時法之結果，以行為時法有利於被告，依刑法第2條第1
    項前段之規定，應適用行為時之修正前刑法第185條之3之規
    定處罰，合先敘明。
三、按刑法上所謂業務，必須與主要之業務有直接、密切關係者
    ，始可包含於業務之概念中，而認其屬業務之範圍（最高法
    院89年上字第8075號判例參照）。本件被告平日雖以駕駛營
    業聯結車載運貨物為業，惟案發時並非執行駕駛聯結車載運
    貨物業務，自非屬業務上之行為。是核被告所為，分別係犯
    修正前刑法第185 條之3 之服用酒類不能安全駕駛動力交通
    工具而駕駛罪、同法第276 條第1 項之過失致人於死罪（按
    原起訴意旨認被告係犯同法第276 條第2 項之業務過失致人
    於死罪，惟經公訴檢察官於本院審理時當庭更正被告係犯同
    法第276 條第1 項之過失致人於死罪，自無變更起訴法條之
    問題）、同法第185 條之4 之肇事逃逸罪。被告所犯上開3
    罪間，其犯意各別，行為互殊，應予分論併罰。又被告酒醉
    後駕車因而致人死亡，已如上述，應依道路交通管理處罰條
    例第86條第1 項加重其刑。爰審酌被告明知酒精成分對人之
    意識能力具有不良影響，酒後駕車對一般往來之公眾及駕駛
    人自身皆具有高度危險性，尤枉顧公眾安全，而於服用酒類
    後已處於不能安全駕駛動力交通工具之狀態下仍駕駛車輛，
    發生嚴重交通事故致人死亡，竟又未下車查看給予傷者必要
    之救助或迅速報警處理，反逃逸離去，惡性非輕，且犯後遲
    未與被害人家屬達成民事上和解，惟犯後坦承犯行，態度尚
    可，並其犯罪之動機、目的、手段等一切情狀，分別量處如
    主文所示之刑，並定其應執行之刑。
據上論斷，應依刑事訴訟法第273 條之1 第1 項、第299 條第1
項前段，修正前刑法第185 條之3 、刑法第2 條第1 項前段、第
276 條第1 項、第185 條之4 、第51條第5 款，刑法施行法第1
條之1 第1 項、第2 項，道路交通管理處罰條例第86條第1 項。
本案經檢察官黃珮如到庭執行職務。
中    華    民    國    97    年     5    月    16    日
             刀       刑事庭  法  官  江振義
以上正本證明與原本無異。
如不服本判決，應於判決送達後10日內向本院提出上訴狀（應附
繕本），其未敘述上訴理由者，應於上訴期間屆滿後20日內補提
理由書狀於本院，上訴於臺灣高等法院。
                              書記官  林韡婷
中    華    民    國    97    年     5    月    16    日
附錄論罪科刑法條：
修正前中華民國刑法第185條之3
服用毒品、麻醉藥品、酒類或其他相類之物，不能安全駕駛動力
交通工具而駕駛者，處1 年以下有期徒刑、拘役或3 萬元以下罰
金。
中華民國刑法第276條
因過失致人於死者，處2 年以下有期徒刑、拘役或2 千元以下罰
金。
從事業務之人，因業務上之過失犯前項之罪者，處5 年以下有期
徒刑或拘役，得併科3 千元以下罰金。
中華民國刑法第185條之4
駕駛動力交通工具肇事，致人死傷而逃逸者，處6 月以上5 年以
下有期徒刑。


司法院資訊處製作；財團法人民間司法改革基金會備份。
